臺灣臺東地方法院民事裁定
110年度消債更字第4號
聲  請  人  林品言  
代  理  人  蔡勝雄律師（法扶律師）
上列當事人因消費者債務清理事件聲請更生，本院裁定如下：
    主  文
聲請人林品言自民國110年5月21日下午3時起開始更生程序。
本件由司法事務官進行更生程序。
    理  由
一、按「債務人不能清償債務或有不能清償之虞者，得依本條例
    所定更生或清算程序，清理其債務。」、「債務人無擔保或
    無優先權之本金及利息債務總額未逾新臺幣一千二百萬元者
    ，於法院裁定開始清算程序或宣告破產前，得向法院聲請更
    生。」、「債務人對於金融機構負債務者，在聲請更生或清
    算前，應向最大債權金融機構請求協商債務清償方案，或向
    其住、居所地之法院或鄉、鎮、市、區調解委員會聲請債務
    清理之調解。」、「法院開始更生程序之裁定，應載明其年
    、月、日、時，並即時發生效力。」及「法院裁定開始更生
    或清算程序後，得命司法事務官進行更生或清算程序」消費
    者債務清理條例（下稱消債條例）第3條、第42條第1項、第
    151條第1項、第45條第1項及第16條第1項前段分別定有明文
    。
二、聲請意旨略以：聲請人曾與最大債權銀行永豐商業銀行達成
    債務協商，約定還款方案為自107年2月10日起，以每月為1
    期，每期清償2,086元，共180期，總清償金額為263,782元
    。惟聲請人於民國109年6月11日因一氧化碳中毒就醫後，因
    行動較常人遲緩而屢遭雇主辭退，並自109年7月14日起至身
    心科診所就醫迄今，現無工作收入而無法繼續履約，顯係因
    非可歸責於己之事由致履行有困難。又聲請人無擔保或無優
    先權之債務總額未逾12,000,000元，且未經法院裁定開始清
    算程序或宣告破產，爰請求准予裁定開始更生程序等語。
三、得心證之理由：
(一)聲請人符合消債條例第151條第7項但書「因不可歸責於己之
    事由，致履行顯有重大困難」之規定：
    ⒈聲請人前於107年1月25日與最大債權金融機構永豐商業銀
      行股份有限公司（下稱永豐銀行）協商成立，約定自107
      年2月10日起，每月清償2,086元、總期數180期、年利率5
      %，總清償金額為263,782元，惟聲請人於109年6月11日一
      氧化碳中毒後，因重鬱症復發，重度伴有精神病特徵、無
      懼曠症之恐慌症（陣發性焦慮發作），致聲請人無法工作
      ，而於109年11月9日聲請本件更生前置調解等情，有消費
      者債務清理法院前置調解聲請狀、永豐銀行陳報之前置調
      解機制協議書暨無擔保債務還款分配表、臺中榮民總醫院
      診斷證明書、楊國明身心科診所診斷證明書等件附卷可稽
      （見本院卷第11-13、67、172-180、196-200頁）。而聲
      請人與債權人成立協商或調解後，即應依誠信原則履行，
      故應限制於聲請人因不可歸責於己之事由，致履行有困難
      時，始得聲請更生，俾聲請人盡力履行協商或調解方案，
      避免任意毀諾，是本件聲請人向本院聲請更生，自須審究
      其是否有「不歸責於己事由致履行有困難」之情事。
    ⒉查聲請人107年、108年之收入分別為208,000元、277,200
      元，現名下除台東縣太麻里地區農會（下稱太麻里農會）
      存款394元、合作金庫銀行存款3,230元外，別無其他財產
      等情，業據聲請人提出財產及收入狀況說明書、全國財產
      稅總歸戶財產查詢清單、107-108年度綜合所得稅各類所
      得資料清單、太麻里農會存摺影本、合作金庫銀行存摺影
      本、勞工被保險人投保資料表等件可稽（見本院卷第15-2
      1、39-58頁）；又聲請人於109年間因受一氧化碳中毒及
      重度鬱症影響，無法工作，故無收入，已如上述，是聲請
      人無能力支付上揭每月2,086元之還款方案，已可認定。
      本院審酌聲請人無工作收入之原因及其財務現況，認聲請
      人就無法履行前開協商方案，實屬不可歸責。
    ⒊綜上，聲請人符合消債條例第75條第2項、第151條第7、8
      項但書「因不可歸責於己之事由，致履行顯有重大困難」
      之要件，其本件更生之聲請合法。
(二)聲請人所負債務總額未逾越消債條例第42條第1項所定12,00
    0,000元之上限：
    ⒈按消債條例第42條第1項就聲請更生之債務總額為12,000,0
      00元之限制，其立法理由謂「債務人負債總額若過大，其
      因更生程序而被免責之負債額即相對提高，此對債權人造
      成之不利益過鉅。且負債總額超過一定之數額，益可見其
      債務關係繁雜，亦不適於利用此簡易程序清理債務，自有
      限制其負債總額之必要。」準此，倘債務人聲請更生之債
      務較為單純，當更有適用該條項之餘地，俾利債務人依更
      生程序清理債務，賦與其享有健全家庭經濟生活之機會。
    ⒉經查，聲請人聲請本件更生時，自陳債務總金額為381,493
      元。經函債權人陳報對本件聲請人之債權，所陳報債權現
      況如下：均和資產管理股份有限公司73,978元、聯邦商業
      銀行股份有限公司：115,850元、台灣之星電信股份有限
      公司：12,571元、永豐銀行：116,240元，合計318,639元
      （見本院卷第87-91、107-115、172頁），與聲請人先前
      陳報之金額有異，爰以債權人陳報債權總金額為準。
    ⒊從而，聲請人之債務，依上揭債權人所陳報之金額為318,6
      39元，尚未逾消債條例第42條第1項所定債務總額12,000,
      000元之上限。
(三)聲請人有不能清償債務或不能清償之虞：
    ⒈查聲請人因病無法工作，亦無收入，名下除太麻里農會存
      款394元、合作金庫銀行存款3,230元外，別無其他財產等
      情，已如上述。又聲請人主張其目前個人每月之必要支出
      費用14,866元，並未逾衛生福利部所公告110年臺灣省每
      人每月最低生活費之1.2倍即15,946元，亦堪採信。
    ⒉從而，聲請人現無工作收入，難期聲請人短期內清償所負
      債務318,639元及每月所產生之利息，是聲請人客觀上顯
      有不能清償債務之情事。
四、綜上所述，本件聲請人因不可歸責於己之事由，無法繼續依
    約履行系爭債務協商方案；且其為一般消費者，5年內未從
    事營業活動，有不能清償債務之虞情事，所負無擔保或無優
    先權之債務並未逾1,200萬元，未經法院裁定開始清算程序
    或宣告破產，復查無消債條例第6條第3項、第8條或第46條
    各款所定駁回更生聲請之事由存在。是聲請人本件更生聲請
    ，於法有據，應予准許，並命司法事務官進行更生程序。
中　　華　　民　　國　　110 　年　　5 　　月　　21　　日
                  民事第一庭  法  官  李立青
以上正本係照原本作成。
本裁定不得抗告。
中　　華　　民　　國　　110 　年　　5 　　月　　21　　日
                              書記官  劉雅文